【裁判字號】    99,撤緩,52
【裁判日期】    990812
【裁判案由】    聲請撤銷緩刑
【裁判全文】
臺灣嘉義地方法院刑事裁定              99年度撤緩字第52號
聲  請  人  臺灣嘉義地方法院檢察署檢察官
受  刑  人  甲○○
上列聲請人因受刑人強盜未遂案件（95年度少訴字第6號），聲
請撤銷緩刑之宣告（96年度少執他字第2號），本院裁定如下：
    主  文
聲請駁回。
    理  由
一、本件聲請意旨如附件聲請書所載。
二、按受緩刑之宣告，而有下列情形之一者，撤銷其宣告：一、
    緩刑期內因故意犯他罪，而在緩刑期內受逾6月有期徒刑之
    宣告確定者，刑法第75條第1項第1款定有明文。次按受緩刑
    之宣告而有下列情形之一，足認原宣告之緩刑難收其預期效
    果，而有執行刑罰之必要者，得撤銷其宣告：二、緩刑期內
    因故意犯他罪，而在緩刑期內受6月以下有期徒刑、拘役或
    罰金之宣告確定者，刑法第75條之1第1項第2款定有明文。
    又按於中華民國98年5月19日刑法修正施行前，受緩刑之宣
    告，98年5月19日修正刑法施行後，仍在緩刑期內者，適用
    98年5月19日修正施行之刑法第75條及第75條之1規定，中華
    民國刑法施行法第6條之1第2項定有明文。
三、依刑法第75條於94年2月2日修正理由以：「按緩刑制度係為
    促使惡性輕微之被告或偶發犯、初犯改過自新而設，如於緩
    刑期間、緩刑前故意犯罪，且受不得易科罰金之有期徒刑以
    上刑之宣告確定者（意即應入監服刑），足見行為人並未因
    此而有改過遷善之意，此等故意犯罪之情節較諸增訂第75條
    之1『得』撤銷之原因為重，不宜給予緩刑之寬典，而有「
    應」撤銷緩刑宣告之必要。至於有上開情形，而受可易科罰
    金之有期徒刑刑之宣告者，因犯罪情節較輕，以此列為『應
    撤銷』緩刑之事由，似嫌過苛，爰改列為第75條之1『得撤
    銷』緩刑之事由，以資衡平」。又同條於98年6月10日修正
    理由則以：「依本法第41條第3項之規定，受6月以下有期徒
    刑或拘役之宣告而不得易科罰金者，亦得易服社會勞動。此
    類案件既可無庸入監執行，故於緩刑之效果，應與受得易科
    罰金之案件相同，成為修正條文第75條之1得撤銷緩刑之事
    由，而非本條應撤銷緩刑之事由。又不得易科罰金或不得易
    服社會勞動之案件皆係受逾6月有期徒刑之宣告，爰修正第1
    項各款」。由上述立法理由可知，依刑法第75條之規定撤銷
    緩刑者，應以逾6月有期徒刑宣告而應入監服刑者，因行為
    人並未因此而有改過遷善之意，不宜給予緩刑之寬典，才有
    「應」撤銷緩刑宣告之必要。
四、刑法第75條、第75條之1所指「刑之宣告」，應係指宣告之
    本刑：
  (一)按刑法第74條第1項所謂受2年以下有期徒刑、拘役或罰金之
    宣告，係指宣告之本刑而言，並不包括減刑之宣告，此有最
    高法院65年度第一次刑庭庭推總會議決議(一)、78年度台非
    字第132號判決意旨可資參照。而第75條與第74條既同屬於
    緩刑章之規定，且條文用語均為「刑之宣告」，目的皆在於
    考量緩刑適當性，無論依文義解釋或體系解釋，二者自應為
    相同之解釋，始符合體系價值之一貫與完整。
  (二)依刑事訴訟法第455條之2第1項、第455條之4第2項規定，依
    法進行協商之案件，須當事人雙方就被告願受科刑之範圍達
    成合意，俾法院得憑以於該協商合意之範圍內為判決。是協
    商程式中被告表示所願受科之刑，乃法院依協商程序為科刑
    判決時量定宣告刑之依據。從而同法第455條之5關於協商案
    件，被告表示所願受科之刑逾有期徒刑6月，且未受緩刑宣
    告，其未選任辯護人者，法院應指定公設辯護人或律師為辯
    護人，協助進行協商之規定，所稱被告所願受科之刑，即指
    法院所為協商判決之宣告刑，此有最高法院97年度台非字第
    129號判決可資參照，足見，不論實體法或程式法上所稱之
    「宣告刑」，均係指「宣告之本刑」而言。
  (三)按受緩刑之宣告，而有緩刑期前因故意犯他罪，而在緩刑期
    內受逾6月有期徒刑之宣告確定者，應撤銷其緩刑之宣告，
    刑法第75條第1項第2款定有明文，蓋以此等故意犯罪之情節
    ，或所犯為法定本刑較重之罪，或犯罪情節較重，法官始宣
    告不得易科罰金之本刑，參以緩刑制度係為促使惡性輕微之
    被告或偶發犯、初犯改過自新而設之立法意旨，此等故意犯
    罪之情節較諸95年7月1日增訂施行之刑法第75條之1「得」
    撤銷之原因為重，自應有所區別，而有「應」撤銷緩刑宣告
    之必要。
  (四)基上所述，刑法第75條、第75條之1規定之「刑之宣告」，
    應係指宣告之本刑（臺灣高等法院99年度抗字第410號裁定
    意旨參照）。
五、受刑人甲○○前因於95年6月26日，犯強盜未遂案件，經本
    院於95年12月7日，以95年度少訴字第6號判決，判處有期徒
    刑1年6月，緩刑4年，緩刑期間付保護管束，於96年1月22日
    確定；又於緩刑期內之98年1月28日起至同年6月2日止，犯
    刑法第227條第3項之妨害性自主罪，共118罪，於99年3月4
    日，經國防部中部地方軍事法院以98年度訴字第104號判決
    ，各罪均判處有期徒刑2月，及定應執行有期徒刑2年，緩刑
    2年，緩刑期間付保護管束，嗣經檢察官以原審宣告緩刑不
    當為由提起上訴，於99年5月24日，經國防部高等軍事法院
    高雄分院以99年度上訴字第39號判決，撤銷原判決，各罪均
    判處有期徒刑2月，及定應執行有期徒刑10月，於99年6月7
    日確定等情，有上開判決正本3份及臺灣高等法院被告前案
    紀錄表1份在卷可考，足認受刑人於緩刑期內因故意犯他罪
    ，而在緩刑期內各罪均受6月以下有期徒刑之宣告確定。且
    受刑人係於98年5月19日刑法修正施行之98年9月1日前受緩
    刑之宣告，而於98年9月1日之後仍在緩刑期內，依前揭施行
    法之規定，自應適用新修正刑法第75條之1第1項第2款判斷
    是否撤銷緩刑。
六、經查：
  (一)受刑人於緩刑期內因故意犯他罪，而在緩刑期內受6月以下
    有期徒刑之宣告確定，應屬刑法第75條之1第1項第2款之情
    形，聲請人援引刑法第75條第1項第1款之規定聲請撤銷緩刑
    ，核與法定要件不合。
  (二)本件受刑人受緩刑宣告之前案案由為強盜未遂罪，其罪責經
    本院審理後予以緩刑處遇，而受刑人前開於緩刑期內再受刑
    之宣告之妨害性自主案件，與前案犯罪類型相迥異，受刑人
    所犯者與前案宣告緩刑之強盜未遂犯罪事實無何關連，且2
    案犯罪時間相距2年7月之久，是依後案之犯罪時間而言，已
    難認受刑人在緩刑期間所犯之妨害性自主犯行，會妨害前案
    強盜未遂案件緩刑宣告之預期效果。再者，就後案之妨害性
    自主案件，依原判決之記載，可知係審酌受刑人與被害人A
    女係男女朋友，2人發生性交行為，均係兩情相悅之情況下
    所為，另受刑人到案後坦承犯行，態度良好顯具悔意，及在
    營表現良好，業經證人即該單位連長陳玟銘上尉於偵查中到
    庭結證屬實，並請求從輕量刑等一切情狀，因而量處受刑人
    上揭刑度，及定其應執行之刑，是受刑人經國防部高等軍事
    法院高雄分院判處應執行有期徒刑10月確定，已使受刑人有
    所警惕，尚難因該緩刑期內所為之妨害性自主犯行，而推認
    本院95年度少訴字第6號案件中所宣告之緩刑，必難以收預
    期效果，有執行刑罰必要之情形。本院審酌前開各情，認受
    刑人並無原宣告之緩刑難收其預期效果，而有執行刑罰之必
    要，亦與刑法第75條之1第1項第2款之規定不符。聲請人復
    未提出受刑人原宣告之緩刑難收其預期效果之具體事證以供
    本院審酌，是本件聲請，於法尚有未合，應予駁回。
據上論斷，應依刑事訴訟法第476條、第220條，裁定如主文。
中    華    民    國    99    年    8     月    12    日
                  刑事第二庭   法  官  卓春慧
上列正本證明與原本無異。
如不服本裁定，應於裁定送達後5日內向本院提出抗告狀（應附
繕本）。
中    華    民    國    99    年    8     月    12    日
                               書記官  李玫娜

司法院資訊處製作；財團法人民間司法改革基金會備份。
